臺灣板橋地方法院民事裁定　　　　　　100年度事聲字第332號
異　議　人
即　債權人　良京實業股份有限公司
法定代理人　東章一
相　對　人
即　債務人　王啟權
上列異議人對於本院民事執行處司法事務官民國100年9月13日所
為99年度司執消債更字第194 號認可更生方案裁定聲明異議，本
院裁定如下：
    主  文
異議駁回。
    理  由
一、按債務人有薪資、執行業務所得或其他固定收入，法院認更
    生方案之條件公允者，得不經債權人會議可決，逕依債務人
    之聲請或依職權以裁定認可更生方案，消費者債務清理條例
    （下稱消債條例）第64條第1 項定有明文。又債務人之更生
    方案應否准許，係以是否公允為斷，而所謂公允，應審酌債
    務人主觀上之清償誠意與客觀上之清償能力，並就債權人與
    債務人間之利益衡平以及社會公益等因素為綜合判斷，非以
    還款成數為絕對標準。另當事人對於司法事務官處理事件所
    為之終局處分，得於處分送達後10日之不變期間內，以書狀
    向司法事務官提出異議；司法事務官認前項異議有理由時，
    應另為適當之處分；認異議為無理由者，應送請法院裁定之
    ；法院認第1 項之異議為有理由時，應為適當之裁定；認異
    議為無理由者，應以裁定駁回之，此項規定於更生或清算之
    程序準用之，民事訴訟法第240條之4 第1、2、3項及消債條
    例第15條分別定有明文。
二、本件異議意旨略以：
  (一)鈞院曾函詢各債權人對於更生方案之意見，鈞院既未於原裁
    定理由中敘明函詢各債權人結果，諒必係各債權人中，反對
    該更生方案者之人數及所代表之債權金額應佔大多數，顯見
    大多數債權人對於該更生方案之內容均認為不公允；查債務
    人於年僅20多歲時，即負債高達新臺幣（下同）1,015 萬元
    以上，其債務之結構中，除其個人之助學貸款僅佔一小部分
    之外，其餘債務如非其個人之信用貸款及信用卡消費性借款
    ，即屬其為父親王懷彬（原名為王鉛財）、母親許麗花（原
    名為王許麗花）、與其父親所經營之聰權實業有限公司擔任
    保證人所附欠之連帶債務，顯見債務人負債之原因並非單純
    ，亦即債務人之債務形成原因，有大部分係與其家屬及家族
    經營企業所共同負欠。再考諸債務人母親許麗花名下原有新
    北市○○區○○段260 地號及其上建號2748號，即門牌號碼
    為新北市○○區○○路1段62號3樓之不動產，前於91年9 月
    13日贈與債務人父親王懷彬，再於91年9 月26日出售予債務
    人，復於債務發生前夕之94年11月21日，出售予他人之移轉
    行為以觀，益顯債務人與其父母親對於本件債務之發生實有
    密不可分之關聯。是故，鈞院於審核債務人之更生方案時，
    如僅以所謂「債務人之薪資收入是否已盡力用於還款」、「
    債務人之每月支出是否低於該地最低生活標準」等理由為評
    斷，實有見樹不見林之缺憾。
  (二)債務人積欠鉅債之原因並非單純，已如前述；其現年值31歲
    之壯年，距離勞工退休年齡之65歲，尚有34年之久，其現以
    所謂96期8年，清償成數僅21.14％之低比例作為更生方案，
    則債務人於尚未達40歲之齡時，即可免除剩餘之8,005,378
    元之債務，對於全體債權人而言，將遭受慘重之損失，何能
    謂之公允？故鈞院認該成數為公允之觀點，債權人不能認同
    。而債務人既僅能提出如上述之成數偏低而不合理之更生方
    案，則鈞院亦應自債權人將遭受何等損失之角度考量，嚴格
    審視該方案之不合理性，而不予認可。今鈞院忽略債務人之
    債務形成原因，及債務人之年齡與勞動條件等客觀原因，而
    認可更生方案，實有未妥。綜上，爰依法聲明異議等語。
三、經查：
  (一)本件債務人聲請更生，前經本院以99年度消債更字第200 號
    裁定開始更生程序在案，有上開裁定在卷可參。觀諸債務人
    所提更生方案，其條件以每月為1期，分96期（即8年），每
    期清償21,025元，更生方案履行之8年期間，每年2月15日清
    償16,000元，清償總額為2,146,400元，清償成數為21.14％
    。而債務人確有薪資、執行業務所得或其他固定收入等情，
    為債權人所不爭，且亦有債務人所提出之98年各類所得扣繳
    暨免扣繳憑單、99年薪資明細表等件附於本院99年度司執消
    債更字第194 號在卷足憑。本院審酌債務人每月薪資平均收
    入約29,995元，扣除每月清償金額21,025元後，僅餘8,970
    元可供債務人每月生活之用，而上開生活費用低於內政部主
    計處公布之99年度新北市每人每月最低生活費10,792元，未
    逾一般人之生活程度，尚屬合理，且債務人為提高還款金額
    及成數，願提出8 年（即96期）及每年年終獎金16,000元於
    每年2 月15日清償之更生方案為履行條件，堪認其盡清償之
    誠意，復無卷存事證足認有消債條例第63條、第64條第2 項
    各款法院不得逕為更生方案裁定認可之情事，則該更生方案
    之條件應為公允、適當可行，法院並非不得逕為認可債務人
    所提更生方案之裁定。縱令其清償成數雖僅佔整體債務比例
    21.14 ％，然債務人之更生方案是否公允而應准許，應審酌
    債權人與債務人間之利益衡平、債務人之償債能力與清償誠
    意以及社會公益等因素為綜合判斷，非以還款成數為判斷更
    生方案之絕對標準，否則將反失衡平，有違消債條例之立法
    意旨，是若清償成數不符合異議人之主觀期待，亦尚難憑此
    即動搖更生方案清償條件，原逕予認可之裁定應無顯失公允
    之處。故原裁定不經債權人會議可決，逕依消債條例第64條
    第1 項裁定認可，洵屬有據。綜合考量上情，本院司法事務
    官認可該更生方案應屬公允、適當、可行，尚無違誤、不當
    。
  (二)異議人雖主張債務人積欠鉅債之原因並非單純云云，惟因更
    生方案重在以債務人現有之資力，盡最大能力提出清償方案
    ，至於其過往是否有奢侈、浪費之消費情況，非認可更生方
    案時所須考量，僅係日後若轉換為清算程序後可否免責之判
    斷依據。另異議人主張債務人距離勞工退休年齡之65歲，尚
    有34年之久，其現以所謂96期8年，清償成數僅21.14％之低
    比例作為更生方案，即可免除剩餘之8,005,378 元之債務，
    對於全體債權人而言，難謂公允云云，惟消債條例規定，更
    生方案之最終清償期自認可更生方案裁定確定之翌日起不得
    逾6年，但有特別情事者，可延長為8年，顯見消債條例並非
    要求債務人終其餘生以清償債務，而本件債務人已將更生方
    案清償年限延長至消債條例所規定之最長年限8 年，以求增
    加還款總金額，堪認債務人已盡其所能清償債務，是異議人
    之前開主張，均難謂有據，不予採信。
四、綜上所述，債務人確有固定薪資收入，且其所提如原認可裁
    定附件所示之更生方案亦核屬公允、適當、可行，又查無消
    費者債務清理條例第63條、第64條第2 項所定不予認可之情
    形，原裁定逕依同條例第64條第1 項裁定認可債務人所提更
    生方案，並就債務人之生活為如原認可裁定附表所示之限制
    ，於法並無不合，異議意旨指摘原裁定不當，求予廢棄改判
    ，為無理由，應予駁回。
五、爰依消債條例第15條、民事訴訟法第240條之4第3 項規定，
    裁定如主文。
中    華    民    國    100    年    12   月    7     日
                  民事第一庭    法  官  黎文德
以上正本證明與原本無異
如不服本裁定應於送達後10日內向本院提出抗告狀，並應繳納抗
告費新臺幣1,000 元整。
中    華    民    國    100    年    12   月    7     日
                                書記官  呂昆